【裁判字號】    98,審訴,733
【裁判日期】    980515
【裁判案由】    侵權行為損害賠償
【裁判全文】
臺灣臺北地方法院民事判決             98年度審訴字第733號
原      告  丙○○
被      告  甲○○
            乙○○
上列當事人間因偽造文書等案件，原告提起附帶民事訴訟請求侵
權行為損害賠償，經本院刑事庭裁定移送本院，本院於民國98年
5月1日言詞辯論終結，判決如下：
    主  文
被告應連帶給付原告新台幣壹佰貳拾貳萬肆仟元，及被告甲○○
部分自民國九十七年八月十六日起，被告乙○○部分自民國九十
七年九月二日起，均至清償日止，按年息百分之五計算之利息。
原告其餘之訴駁回。
訴訟費用由被告連帶負擔十分之六，餘由原告負擔。
本判決第一項於原告以新台幣肆拾壹萬元為被告供擔保後，得假
執行。
原告其餘假執行之聲請駁回。
    事實及理由
壹、程序方面：
    被告等經合法通知後，均未於言詞辯論期日到場，核無民事
    訴訟法第386 條所列各款情形，爰依原告之聲請，由其一造
    辯論而為判決。
貳、實體方面：
一、本件原告主張略以：
  (一)被告甲○○、乙○○共同基於行使偽造文書及詐欺取財之概
    括犯意聯絡，先由甲○○於民國94年10月29日前某不詳時間
    ，在不詳地點偽造收據，用以表示訴外人王雪華、林維桂、
    顏惠忠欲出售其所有之房地予乙○○，且已向乙○○收取定
    金之意而偽造私文書後，由被告乙○○於94年10月29日在台
    北市○○○路○ 段163 號「丹堤咖啡館」內持以向伊行使，
    並向伊佯稱：當時房地產正處於飆漲期，投資獲利豐厚，投
    資王雪華、林維桂、顏惠忠名下房地再轉售，將可獲利新台
    幣（下同）1,600 萬元之鉅額利益，且乙○○為台北工專教
    授，可迅速向銀行取得貸款等語，並出示設計圖3 紙，表示
    可分割數戶出售以取信伊，被告甲○○則在旁佯稱其親戚住
    在王雪華同棟1 樓，王雪華確實欲出售該屋等語，致伊陷於
    錯誤，先後於94年10月31日匯款23萬元予乙○○、同年11月
    7 日給付現金70萬元予乙○○、於同年11月間不詳時間給付
    現金114,000 元予乙○○，共計給付乙○○1,044,000 元。
  (二)被告甲○○、乙○○復於94年10月間某日向伊訛稱甲○○因
    繼承取得土地，地點不錯等語，由甲○○手繪該筆土地坐落
    草圖位置以取信伊，甲○○並偽造訴外人張進行之遺囑，用
    以表示張進行欲將其名下通河街之土地所有權、使用權交由
    甲○○全權處理，再將獲利依遺囑所定金額分配予訴外人張
    國尉、張慶齡、張美娟及李玉霞，致伊陷於錯誤，表示願以
    3,700 萬元購買訴外人張進行之土地，並當場給付定金8 萬
    元予甲○○，伊因被告2 人之詐欺行為，先後給付乙○○、
    甲○○合計1,124,000 元；另被告為詐欺伊參與投資，向伊
    保證獲利而開立票據金額合計1,600 萬元之本票2 紙交付伊
    ，因此伊所受預期利益之損害即為1,600 萬元，伊暫先請求
    776,000 元；而伊因受被告2 人之詐騙，不僅所有積蓄遭詐
    騙一空，且須自行蒐集證據對被告等提出告訴，精神上所承
    受之痛苦實無以言諭，故請求非財產上之損害賠償30萬元，
    爰依侵權行為法則提起本訴等語。並聲明：(一)被告應給付原
    告220 萬元，及自附帶民事訴訟起訴狀繕本送達翌日起至清
    償日止按年息5%計算之利息。(二)願供擔保，請准宣告假執行
    。
二、被告2 人均未於言詞辯論期日到場，亦未提出準備書狀作何
    聲明或陳述。
三、經查，原告主張之上列事實，業據其提出本票2 紙為證，並
    經被告2 人於本院97年度訴字第953 號刑事案件審理時坦承
    無訛，經本院於98年1 月8 日以97年度訴字第953 號刑事判
    決判處被告等罪刑確定在案，此有刑事判決在卷可按，被告
    等非經公示送達而已收受言詞辯論期日通知及起訴狀繕本，
    對於原告主張之事實，已於相當時期受合法之通知，其於言
    詞辯論期日不到場，亦未提出準備書狀爭執，故原告主張之
    事實，堪信為真實。
四、按負損害賠償責任者，除法律另有規定或契約另有訂定外，
    應回復他方損害發生前之原狀；損害賠償，除法律另有規定
    或契約另有訂定外，應以填補債權人所受損害及所失利益為
    限。依通常情形，或依已定之計劃、設備或其他特別情事，
    可得預期之利益，視為所失利益，民法第213 條第1 項、第
    216條分別定有明文；又不法侵害他人之身體、健康、名譽
    、自由、信用、隱私、貞操，或不法侵害其他人格法益而情
    節重大者，被害人雖非財產上之損害，亦得請求賠償相當之
    金額，同法第195 條第1 項亦有明定。所謂相當，自應以實
    際加害情形是否重大，及被害者之身分地位與加害人經濟狀
    況等關係定之（最高法院47年台上字第1221號判例意旨參照
    ）。茲就原告請求各項財產上損害金額及非財產上損害之慰
    撫金，准駁如下：
  (一)財產上損害部分：
    1.原告主張被告2 人施用詐術，致原告陷於錯誤，而交付被
      告2 人共計1,124,000 元等情，業據被告2 人於刑事案件
      審理時供承不諱（見本院卷第4 頁），原告此部分之請求
      ，經核無誤，應予准許。
    2.至原告主張被告等向伊稱若投資訴外人王雪華、林維桂及
      顏惠忠等3 人名下房地，一旦順利轉售將可獲得1,600 萬
      元之利益乙節，雖亦據被告2 人於刑事案件審理時坦承無
      訛，然原告於本院98年5 月1 日言詞辯論期日時陳明：因
      為被告尚未將系爭不動產過戶完成給伊，所以伊當然也就
      還沒另外找好買主談妥價錢，而且伊後來發現被告根本就
      是欺騙伊，根本就是一個騙局，被告從頭到尾就沒有真的
      打算要媒介伊購買系爭房屋等語（見本院卷第58頁反面）
      ，可知原告自始至終並未覓得買主並談妥轉售價格、釐訂
      轉售或其他的投資計畫，其所稱如將該房地轉售可獲得1,
      600 萬元之利益云云，僅係被告等取信原告之話語，並不
      具有客觀的確定性，是原告請求被告等賠償其所失利益77
      6,000 元，並無理由，不能准許。
    3.綜上，原告得請求之財產上損害賠償之金額應為1,124,00
      0 元。
  (二)非財產上損害部分：
    本件被告等以前開行為詐騙取得原告畢生辛苦存下之積蓄，
    案發後原告尚須耗費時日對被告等提出刑事告訴及民事求償
    ，精神上所遭受之痛苦匪淺，被告等不法侵害原告之精神自
    屬情節重大，是原告請求非財產上之損害賠償，自屬有據。
    查原告為大學畢業，以投資房地產或股票為業，其於96年度
    所得總額為1,383,813 元，名下有不動產10筆；被告乙○○
    亦為大學畢業，95年度所得總額為88,120元，名下有不動產
    1 筆；被告甲○○為高職畢業，其96年度所得總額為280,67
    2 元，名下有不動產1 筆等情，有本院依職權調閱之稅務電
    子閘門財產所得調件明細表附卷可稽（見本院卷第28頁至48
    頁），本院審酌兩造上開教育程度、社會地位、經濟狀況及
    原告因被告本件侵權行為所受之痛苦程度等一切情狀，認原
    告之精神慰撫金以10萬元為適當，超過此部分之請求，為無
    理由，應予駁回。
  (三)綜上，原告得請求被告賠償之金額為1,224,000 元（計算式
    ：1,124,000 元+ 100,000 元=1,224,000 元）。
五、從而，原告本於侵權行為法則，請求被告連帶給付1,224,00
    0 元及自附帶民事訴訟起訴狀繕本送達翌日（被告甲○○部
    分為97年8 月16日，被告乙○○部分為97年9 月2 日）起至
    清償日止，按年息5%計算之利息，為有理由，應予准許。至
    原告逾此部分請求，則無理由，應予駁回
六、假執行之宣告：原告陳明願供擔保，聲請宣告假執行，核無
    不合，爰酌定相當擔保金額准許之。至於原告敗訴部分，其
    假執行之聲請即失所附麗，應併予駁回。
七、據上論結：本件原告之訴為一部有理由、一部無理由，依民
    事訴訟法第385 條第1 項前段、第79條、第85條第2 項，第
    390 條第2 項，判決如主文。
中    華    民    國    98    年    5     月    15    日
                  民事第六庭法  官  蔡和憲
以上正本係照原本作成。
如對本判決上訴，須於判決送達後20日內向本院提出上訴狀。
中    華    民    國    98    年    5     月    15    日
                            書記官  陳莉庭


司法院資訊處製作；財團法人民間司法改革基金會備份。
